臺灣桃園地方法院刑事判決　　　　　　　110年度訴字第218號
公　訴　人　臺灣桃園地方檢察署檢察官
被　　　告　詹侑霖



選任辯護人　陳孟彥律師(法扶律師)
上列被告因違反毒品危害防制條例案件，經檢察官提起公訴（10
9 年度偵字第27015 號），本院判決如下：
    主  文
詹侑霖共同販賣第一級毒品，累犯，處有期徒刑伍年參月。
    事  實
一、緣詹侑霖於民國109 年2 月底、3 月初，與簡阿楊（所涉販
    賣第一級毒品罪嫌，由檢察官另案偵辦中）同住在桃園市○
    ○區○○街0 巷00號，詎詹侑霖明知海洛因為毒品危害防制
    條例所列管之第一級毒品，未經許可，不得非法販賣，竟貪
    圖若與簡阿楊共同販毒，可獲得簡阿楊無償提供之海洛因利
    益，而與簡阿楊基於販賣第一級毒品海洛因以牟利之犯意聯
    絡，於109 年2 月底、3 月初期間之某日，張宏亮前往上址
    屋內購買第一級毒品海洛因時，由詹侑霖將0.15公克之海洛
    因1 包交付與張宏亮，並收取張宏亮交付之1,000 元毒品價
    金，復將該筆款項交與簡阿楊。
二、案經桃園市政府警察局蘆竹分局報告臺灣桃園地方檢察署檢
    察官偵查起訴。
    理  由
壹、程序部分
    按除法律另有規定外，實施刑事訴訟程序之公務員因違背法
    定程序取得之證據，其有無證據能力之認定，應審酌人權保
    障及公共利益之均衡維護；又被告以外之人於審判外之陳述
    ，雖不符合同法第159 條之1 至第159 條之4 之規定，但經
    當事人於審判程序同意作為證據，法院審酌該言詞陳述或書
    面陳述作成時之情況，認為適當者，亦得為證據；當事人、
    代理人或辯護人於法院調查證據時，知有第159 條第1 項不
    得為證據之情形，而未於言詞辯論終結前聲明異議者，視為
    有前項之同意，刑事訴訟法第158 條之4 、第159 條之5 分
    別定有明文。本判決下列所引用之各項供述證據，被告詹侑
    霖委由辯護人以刑事辯護意旨狀表明不爭執各該證據之證據
    能力（見訴字卷第161 頁），且當事人、辯護人均未於本院
    言詞辯論終結前聲明異議（見訴字卷第151 至160 頁），本
    院審酌此等證據資料取得及製作時之情況，尚無違法不當及
    證明力明顯過低之瑕疵，以之作為證據應屬適當；另本判決
    後述所引之各項非供述證據，無證據證明係實施刑事訴訟程
    序之公務員以不法方式所取得，且亦無證據證明係非真實，
    復均與本件待證事實具有關聯性，是依刑事訴訟法第158 條
    之4 之反面解釋，當有證據能力；又前開供述與非供述證據
    復經本院於審理期日中合法調查，自均得為本案證據使用。
貳、實體部分
一、認定事實所憑之證據及理由：
  ㈠上揭犯罪事實，業據被告於警詢時、偵查中、本院準備、審
    理程序自白不諱（見偵卷第10、11頁、第127 至129 頁、訴
    字卷第69頁、第150 、151 、157 、158 頁），核與證人張
    宏亮於偵查中證述確有於上記時間、地點向被告購入第一級
    毒品海洛因乙節大致相符（見偵字第125 至131 頁），復與
    證人即桃園市○○區○○街0 巷00號一址之出租人於偵查中
    證述被告於案發當時確有與簡阿楊同住上址乙節相符（見偵
    字第153 、154 頁），簡阿楊、詹侑霖、張宏亮口卡照片（
    見偵卷第157 、161 、163 頁）、桃園市政府警察局蘆竹分
    局110 年1 月12日蘆警分刑字第10900331991 號函暨照片5
    張（見偵卷第169 至173 頁）在卷可稽，足認被告任意性自
    白與事實相符，堪以採信。
  ㈡又毒品之價格不低，取得不易，且販賣毒品係政府嚴予查緝
    之不法行為，又屬重罪，凡為販賣之不法行為者，若無利可
    圖，應無甘冒被查緝法辦重刑之危險，仍將毒品交付與他人
    ，況被告亦供承：如果幫簡阿揚賣毒品，簡阿楊就會提供一
    些免費的海洛因供其施用等語（見訴字卷第69頁、第157 頁
    ），是被告就本案交易確有牟取簡阿楊無償提供海洛因之營
    利意圖，至為灼然。
  ㈢再刑法第28條之共同正犯和第30條第1 項之幫助犯，其最大
    的不同，即在於行為人所參與的客觀作為，倘係構成犯罪要
    件以「內」者，屬共同正犯；若為構成要件以「外」者，才
    是幫助犯。舉販賣行為為例，凡是洽談買賣條件、運送貨品
    、收取價金，依社會通念，乃構成賣方整體販賣行為的一部
    分，故祇要有一於此，就已該當。因此，替賣方接聽電話、
    約定交易量價、地點、跑腿送貨、收款轉交，既然認知內容
    、用意，而參與交易的客觀作為，則無論有無共同犯罪之主
    觀意思，當然仍應成立賣方的共同正犯，不容以僅為協力促
    成買賣，屬於幫助賣方的角色，混淆、飾卸（最高法院108
    年度台上字第3083號判決意旨參照）。查被告本案所交付之
    海洛因，固係來自簡阿楊，然被告於認知係毒品交易下，仍
    為交付毒品、收取價金之販賣毒品構成要件行為，自與簡阿
    楊具有販賣第一級海洛因之犯意聯絡與行為分擔，而為共同
    正犯無疑，併此敘明。
  ㈣綜上所述，本案事證明確，被告犯行堪以認定，應依法論罪
    科刑。
二、論罪科刑與沒收：
  ㈠按行為後法律有變更者，適用行為時之法律；但行為後之法
    律有利於行為人者，適用最有利於行為人之法律，刑法第2
    條第1 項定有明文。又按新舊法比較時應就罪刑有關之法定
    加減原因等一切情形，綜其全部罪刑之結果而為比較，且犯
    罪及自首均在新法施行前者，新法施行後，應依刑法第2 條
    第1 項規定，適用最有利於行為人之法律，最高法院95年度
    第8 次刑事庭會議意旨可資參照，則倘犯罪及自白均在新法
    施行前者，亦應為相同處理。本案被告行為後，毒品危害防
    制條例第4 條第1 項、第17條第2 項已於109 年1 月15日修
    正公布，並於同年7 月15日施行，修正前毒品危害防制條例
    第4 條第1 項原規定：「製造、運輸、販賣第一級毒品者，
    處死刑或無期徒刑；處無期徒刑者，得併科新臺幣二千萬元
    以下罰金。」，修正後則規定：「製造、運輸、販賣第一級
    毒品者，處死刑或無期徒刑；處無期徒刑者，得併科新臺幣
    三千萬元以下罰金。」。修正後毒品危害防制條例第4 條第
    1 項規定法定構成要件雖未變更，然其得併科罰金之刑度業
    已加重，並未較有利於行為人。又修正前毒品危害防制條例
    第17條第2 項原規定：「犯第四條至第八條之罪於偵查及審
    判中均自白者，減輕其刑。」，修正後則規定：「犯第四條
    至第八條之罪於偵查及歷次審判中均自白者，減輕其刑。」
    ，修正前之規定並不以被告於歷次審判中均自白為必要，修
    正後則需偵查及歷次審判中均自白始得減輕其刑，是修正後
    毒品危害防制條例第17條第2 項，並未較有利於行為人。綜
    上，經比較新舊法之結果，應依刑法第2 條第1 項前段規定
    ，適用被告行為時即修正前毒品危害防制條例第4 條第1 項
    、第17條第2 項之規定。
  ㈡核被告所為，係犯修正前毒品危害防制條例第4 條第1 項之
    販賣第一級毒品罪。又被告因販賣而持有第一級毒品海洛因
    之低度行為，為其販賣之高度行為所吸收，不另論罪。
  ㈢被告與簡阿楊就本案犯行具有犯意聯絡與行為分擔，為共同
    正犯。
  ㈣刑之加重減輕：
  ⒈被告前因施用第一級、第二級毒品案件，經本院以105 年度
    審訴字第969 號判決處有期徒刑6 月、2 月，應執行有期徒
    刑7 月確定，嗣於106 年1 月24日緝獲後易科罰金執行完畢
    等情，有臺灣高等法院被告前案紀錄表在卷可查，其於受徒
    刑之執行完畢後，5 年以內故意再犯本案有期徒刑以上之罪
    ，為累犯，復參酌司法院釋字第775 號解釋意旨，被告前已
    因施用毒品案件經法院論罪科刑後易科罰金執行完畢，本應
    警惕自己應澈底遠離毒品，詎於一定時間內再犯本案情節更
    加嚴重之販賣第一級毒品罪，顯見被告對於刑罰之反應力薄
    弱，仍有加重本刑規定適用之必要，且不致使被告所受之刑
    罰超過其所應負擔之罪責，爰依刑法第47條第1 項規定加重
    其刑，惟法定刑死刑或無期徒刑部分，則依法不得加重。
  ⒉按修正前毒品危害防制條例第17條第2 項規定：「犯第4 條
    至第8 條之罪於偵查及審判中均自白者，減輕其刑。」旨在
    使刑事案件儘速確定，鼓勵被告認罪，並節省司法資源，行
    為人須於偵查及審判中均自白，始符合減輕其刑之要件（最
    高法院109 年度台上字第5105號判決意旨參照）。而該條所
    謂「自白」，乃對自己之犯罪事實全部或主要部分為肯定供
    述之意，亦即自白內容，應有基本犯罪構成要件，於販毒之
    場合，應包含買賣毒品之金額、種類及交易時間、地點等重
    要基本事實，足以令人辨識其所指為何，始足當之（最高法
    院109 年度台上字第5664號判決意旨參照）。查被告於偵審
    中均自白其有本案交付第一級毒品及收取毒品價金之行為，
    已如前述，爰依修正前毒品危害防制條例第17條第2 項規定
    減輕其刑。
  ⒊本案適用毒品危害防制條例第17條第1 項規定之說明：
  ①按毒品危害防制條例第17條第1 項規定：「犯第四條至第八
    條、第十條或第十一條之罪，供出毒品來源，因而查獲其他
    正犯或共犯者，減輕或免除其刑。」所稱「供出毒品來源」
    ，舉凡提供該毒品流通過程中，供給毒品嫌犯之具體資訊，
    而有助於毒品查緝，遏止毒品氾濫者，應皆屬之。所謂「因
    而查獲其他正犯與共犯」，則指有偵查犯罪職權之公務員依
    被告所提供毒品來源之具體相關資料，而查獲在該毒品流通
    過程中供給毒品之直接或間接前手而言，例如販賣或轉讓毒
    品予被告，或與被告共犯本案之正犯及共犯（教唆犯、幫助
    犯）皆屬之。又有無上述因而查獲其他正犯或共犯之事實，
    攸關被告有無減輕或免除其刑之適用，自屬刑事訴訟法第16
    3 條第2 項所稱「對被告之利益有重大關係事項」，應由事
    實審法院本於其採證認事之職權，綜合卷內相關事證資料加
    以審酌認定，並不以被告所指毒品來源之正犯或共犯經起訴
    及判決有罪確定為必要，即不可僅因該正犯或共犯尚未經起
    訴，逕認並未查獲，因此不符上開減輕或免除其刑規定（最
    高法院109 年度台上字第608 號判決意旨參照）。
  ②查被告於109 年7 月18日警詢時，即已供出本案毒品來源為
    簡阿楊（見偵字卷第9 至12頁），而證人即本案購毒者張宏
    亮於偵查中亦稱：簡阿楊交代給詹侑霖，若有人要買海洛因
    ，就向詹侑霖拿等語（見偵字卷第129 頁），是被告就本案
    毒品來源之供述與證人張宏亮之證述相符，可知被告並非妄
    求減刑而無端誣指，另本院就有無因被告供出毒品來源而查
    獲正犯、共犯乙節函詢臺灣桃園地方檢察署，該署函覆略以
    ：「就本案（被告詹侑霖販賣海洛因予證人張宏亮，被告詹
    侑霖供出毒品來源為簡阿楊並與簡阿揚為共犯）而言，本署
    檢察官仍在指揮桃園市政府警察局蘆竹分局積極偵辦中，尚
    未辦理移送作業。惟就被告詹侑霖供出簡阿揚乙節，因被告
    詹侑霖之供述具體明確，並有證人張宏亮、陳素織之具結證
    述為證，堪認被告詹侑霖之供述實質上已使本署查獲簡阿楊
    為被告詹侑霖販賣海洛因予證人張宏亮之毒品來源暨共犯之
    犯行，僅因蘆竹分局就案件偵辦之完整性與進度仍有所考量
    ，故形式上尚未查獲。」等語（見訴字卷105 頁），亦見偵
    查機關也認被告供出毒品來源為簡阿楊，具有一定貢獻，若
    僅因偵查機關之偵辦進度，遽認被告不符合前開減免刑罰規
    定之寬典，實有不公，是被告本案應有毒品危害防制條例第
    17條第1 項規定之適用，並審酌被告所為販賣第一級毒品之
    犯罪情節、所生危害皆非輕微，不宜免除其刑，而依前開規
    定減輕其刑。
  ⒋被告既有上開加重、減輕刑罰事由，爰依刑法第70條、第71
    條第1 項、第2 項規定，先加後再依較少之數減輕後，遞減
    輕其刑。
  ⒌至辯護人雖請求依刑法第59條規定再酌減被告之刑。惟按刑
    法第59條規定之酌量減輕其刑，必須犯罪另有特殊之原因與
    環境，在客觀上足以引起一般同情，認為即使予以宣告法定
    最低度刑，猶嫌過重者，始有其適用。此所謂法定最低度刑
    ，固包括法定最低本刑；惟遇有其他法定減輕之事由者，則
    應係指適用其他法定減輕事由減輕其刑後之最低度刑而言。
    倘被告別有法定減輕事由者，應先適用法定減輕事由減輕其
    刑後，猶認其犯罪之情狀顯可憫恕，即使科以該減輕後之最
    低度刑仍嫌過重者，始得適用刑法第59條規定酌量減輕其刑
    （最高法院102 年度台上字第2503號判決意旨參照）。查毒
    品直接戕害施用者之身心健康，並危害社會治安甚鉅，是被
    告所為販賣第一級毒品之犯罪情節非輕，再被告僅為牟取無
    償施用毒品之利益，即無視法令禁制，率為本案犯行，亦無
    任何特殊情狀值得憫恕，況被告經依上開規定遞減其刑後，
    其刑度相較原本之法定刑，已減輕甚多，客觀上已再無量處
    最低度刑猶嫌過重而情堪憫恕之情形，依前揭說明，自不得
    再依刑法第59條規定酌減其刑。
  ㈤爰以行為人之責任為基礎，審酌政府對於毒品之危害廣為宣
    導，又一再重申禁絕毒品之刑事政策，且被告自身亦有施用
    毒品之前案紀錄，有前開被告前案紀錄表可查，更應知毒品
    將嚴重傷害施用者之身心，竟僅貪圖無償施用毒品之利益，
    無視政府嚴厲查緝毒品禁令，與簡阿楊共同販賣第一級毒品
    海洛因，所為造成毒品擴散流通之風險，並對於社會秩序形
    成潛在危險，應予非難；然參酌被告本案販賣毒品之次數僅
    1 次、對象僅1 人，且所販賣之毒品數量尚非多，被告行為
    所生之危害相較長期販賣之毒梟而言，自相對較輕；復考量
    被告犯後坦承犯罪，態度良好；兼衡被告本案參與之程度與
    分工暨其自陳高職畢業之教育程度、職業為作業員、家庭經
    濟狀況小康（見偵字卷第9 頁）等一切情狀，量處如主文所
    示之刑。
  ㈥按犯罪所得，屬於犯罪行為人者，沒收之；前二項之沒收，
    於全部或一部不能沒收或不宜執行沒收時，追徵其價額，刑
    法第38條之1 第1 項前段、第3 項固定有明文，然查，被告
    既已轉交1,000 元毒品價金與簡阿楊，就此部分自未再保有
    不法利得，另被告犯本案固係貪圖簡阿楊無償提供之海洛因
    ，然被告是否因本案犯行而已獲得簡阿楊提供之海洛因、數
    量又係多少等節，卷內均乏積極證據可佐，尚難遽認被告本
    案已實際獲有犯罪所得，故不予宣告沒收、追徵，併此敘明
    。
據上論斷，應依刑事訴訟法第299 條第1 項前段，修正前毒品危
害防制條例第4 條第1 項第2 項、第17條第2 項，毒品危害防制
條例第17條第1 項，刑法第2 條第1 項前段、第11條、第28條、
第47條第1 項，判決如主文。
本案經檢察官彭師佑提起公訴，檢察官高玉奇到庭執行職務。
中    華    民    國   110    年    11    月    19    日
                  刑事第十三庭  審判長法  官  潘怡華
                                      法  官  王兆琳
                                      法  官  郭鍵融
以上正本證明與原本無異。
如不服本判決應於收受判決後20日內向本院提出上訴書狀，並應
敘述具體理由。其未敘述上訴理由者，應於上訴期間屆滿後20日
內向本院補提理由書(均須按他造當事人之人數附繕本)「切勿逕
送上級法院」。
                                      書記官  李佳玲
中    華    民    國   110    年    11    月    19    日
附錄論罪科刑法條：
修正前毒品危害防制條例第4條第1項：
製造、運輸、販賣第一級毒品者，處死刑或無期徒刑；處無期徒
刑者，得併科新臺幣2 千萬元以下罰金。